臺灣屏東地方法院刑事判決　　　　　　　 110年度訴字第57號
公　訴　人　臺灣屏東地方檢察署檢察官
被　　　告　陳均坤


指定辯護人　本院公設辯護人　張宏惠
上列被告因偽造有價證券案件，經檢察官提起公訴（109 年度偵
字第10430 號），本院判決如下：
    主  文
丙○○犯偽造有價證券罪，處有期徒刑壹年拾月；未扣案之本票
貳拾陸紙，均沒收之。緩刑伍年，並應於緩刑期間內，向檢察官
指定之政府機關、政府機構、行政法人、社區或其他符合公益目
的之機構或團體，提供貳佰小時之義務勞務，緩刑期間付保護管
束。
    事  實
一、丙○○於民國108 年4 月20日，在其位在屏東縣○○鎮○○
    路00號住處（下稱光復路36號住處），召集民間互助會1 會
    ，由其前妻林詩誼任會首，邀集乙○、張肱儒（以甲○○名
    義參與）等人參加合會，約定每期會款為新臺幣（下同）3
    萬元，會員含會首共30會，採內標制，每月20日在丙○○之
    光復路36號住處開標，期間為108 年4 月20日起至110 年9
    月20日止，得標者均須簽發本票以供擔保。前揭合會第4 會
    投標時，丙○○向張肱儒借得會份（以甲○○名義參與），
    於108 年7 月20日18時許，在其光復路36號住處，以甲○○
    之名義製作標單投標後，於同日19時許，在光復路36號住處
    開標並得標（涉犯行使偽造私文書部分，經臺灣屏東地方檢
    察署檢察官為不起訴處分確定）。詎丙○○為向連同乙○在
    內之活會會員（共計26會份）收取會款，明知未獲張肱儒或
    甲○○之同意或授權，竟意圖供行使之用，基於偽造有價證
    券之犯意，於108 年7 月23日中午某時，在其位在屏東縣○
    ○鎮○○路00號住處（下稱光復路38號住處），以在本票之
    發票人欄位處偽簽「甲○○」之署名及指印各1 枚，並填載
    發票日期、票面金額3 萬元等內容，同時偽造以甲○○為發
    票人之本票共26紙，再持以分別交付連同乙○在內之其餘活
    會會員，供作日後續繳會款之擔保而行使之，足生損害於甲
    ○○及連同乙○在內之其餘活會會員（涉犯詐欺取財部分，
    另經臺灣屏東地方檢察署檢察官為不起訴處分確定）。
二、案經乙○訴由臺灣屏東地方檢察署檢察官偵查起訴。
    理  由
一、上揭事實，業據被告丙○○於本院準備程序及審理時均坦承
    不諱（見院卷第48、138 、195 、196 頁），核與證人林詩
    誼、乙○、張肱儒、甲○○於偵查中證述之情節均大致相符
    （見他卷第67至70、113 至121 、143 至157 、191 至193
    頁，偵卷第51至57頁），並有互助會名單、本票影本、內政
    部警政署刑事警察局110 年6 月25日刑紋字第1100057095號
    函各1 份附卷可證（見他卷第51、53頁），足證被告上開任
    意性自白與事實相符，堪以認定。從而，本案事證明確，應
    予依法論罪科刑。
二、論罪科刑
  ㈠本票依票據法之規定具金錢價值，並有流通性，係屬有價證
    券之一種，是核被告所為，係犯刑法第201 條第1 項之偽造
    有價證券罪。被告行為後，刑法第201 條第1 項之偽造有價
    證券罪，雖於108 年12月25日修正公布，並自同年月27日生
    效施行，惟修正後之規定，相較於修正前之規定，僅係將修
    正前規定之罰金數額，原須再依刑法施行法第1 條之1 第2
    項前段規定提高30倍，予以明文化，修正前後規定實質內容
    未變動，處罰之輕重復屬相同，無關有利或不利於行為人，
    自非法律之變更，而無刑法第2 條第1 項之適用，應依一般
    法律適用原則，適用裁判時法，合先敘明。
  ㈡被告在前揭本票之發票人欄位處均偽造「甲○○」之署名及
    指印各1 枚之行為，各為其偽造有價證券之階段行為，暨被
    告偽造前揭本票後復持以交付他人而行使之低度行為，為偽
    造之高度行為所吸收，均不另論罪。
  ㈢按同時偽造同一被害人之多件同類文書或多張票據時，其被
    害法益仍屬單一，應論以單純一罪，不發生想像競合或連續
    犯之問題（最高法院88年度台上字第2526號刑事判決參照）
    。被告同時偽造前揭以被害人甲○○為發票人之本票合計26
    紙，其被害法益仍僅單一，為單純一罪。
  ㈣按犯罪之情狀顯可憫恕，認科以最低度刑仍嫌過重者，得酌
    量減輕其刑，刑法第59條定有明文。查被告所犯偽造有價證
    券罪之法定刑為「3 年以上10年以下有期徒刑，得併科9 萬
    元以下罰金」，處罰甚重，揆其立法意旨，當係有價證券與
    普通的債權文書不同，不僅可以無條件兌現，且可直接在市
    場上交易流通，其效能與金錢類似，是以必須透過立法嚴罰
    偽（變）造者，藉以加強維持有價證券在市場上之信用，俾
    能確保其前述在金融經濟活動中之獨特作用，然同為偽造有
    價證券之人，其原因動機不一，犯罪情狀未必盡同，是倘未
    分別情狀而均科以3 年以上有期徒刑之刑，難謂符合罪刑相
    當原則。本院審酌被告借得張肱儒以被害人甲○○名義參與
    合會之會份，並以被害人甲○○之名義製作標單投標並得標
    後，為向連同告訴人乙○在內之活會會員（共計26會份）收
    取會款而偽造前揭本票，短於思慮而為本案犯行，固有不該
    ，惟考量被告非惡意冒標合會、圖詐得會款，動機非惡，且
    其未曾因故意犯罪受有期徒刑以上刑之宣告之前科紀錄乙情
    ，有臺灣高等法院被告前案紀錄表存卷可查，素行尚佳，再
    慮及其偽造前揭本票僅係作為合會成員會款之擔保，而私人
    開立之本票於實務上之流通性甚低，是其犯行對於金融交易
    秩序之危害，與一般偽造有價證券者，以偽造有價證券流通
    市面而賺取暴利有所不同，所生損害相對較輕微，衡以被告
    始終坦承犯行，與被害人甲○○達成和解，並已如數賠償被
    害人甲○○，亦持續分期償還本案其他活會會員所受損失等
    情，有和解書1 份、通訊軟體Line對話紀錄擷圖24紙附卷可
    稽（見院卷第55、209 至227 頁），另被告亦多次表示願意
    賠償告訴人乙○所受損失等語（見院卷第138 、139 、195
    、198 至200 頁），足見被告犯後態度尚可，已知悔悟，是
    衡量被告本案犯罪情節、手段、造成損害非鉅觀之，若宣告
    以偽造有價證券罪之法定最低刑度即有期徒刑3 年，猶嫌過
    苛，情輕法重，在客觀上尚足以引起一般同情，爰就被告本
    案偽造有價證券犯行，依刑法第59條之規定，酌量減輕其刑
    。
  ㈤爰審酌被告偽造前揭本票加以行使，影響票據之信用功能，
    對於交易秩序已有妨害，固屬不該；惟念及被告犯後始終坦
    承犯行，已如數賠償被害人甲○○，現仍持續分期償還本案
    其他活會會員所受損失，雖尚未與告訴人乙○達成和解或適
    當賠償告訴人乙○所受損失，惟係因雙方就賠償金額未能合
    致，尚非無賠償之意，已有悔意；復考量被告本案犯罪動機
    、手段、犯罪情節、偽造之本票數量與造成之損害程度，兼
    衡被告自述高中畢業之智識程度，現以打零工為業、經濟狀
    況不佳，離婚、獨居、3 名未成年子女與前妻同住、負擔子
    女之生活費之家庭生活狀況（見院卷第49、197 頁）等一切
    情狀，量處如主文所示之刑。
  ㈥被告未曾因故意犯罪受有期徒刑以上刑之宣告乙節，有臺灣
    高等法院被告前案紀錄表在卷可按，本院考量被告因一時短
    於思慮而犯本案，且犯後坦承犯罪，已賠償被害人甲○○，
    持續償還其餘活會會員所受損失，足認被告已知悔悟，勇於
    面對，顯見被告尚知自省，亦未逃避所應受之法律制裁，依
    被告之智識程度、生活狀況及犯後態度觀之，堪信被告經此
    偵、審程序及科刑教訓，當能知所警惕，信無再犯之虞，本
    院因認被告所受刑之宣告，以暫不執行為適當，爰依刑法第
    74條第1 項第1 款規定，併予宣告緩刑5 年，以勵自新。又
    為促被告記取教訓、建立其守法觀念並酌其犯罪情節，本院
    認除上開緩刑之宣告外，另有賦予被告一定負擔之必要，並
    依同條第2 項第5 款之規定，命被告應於緩刑期間內，向檢
    察官指定之政府機關、政府機構、行政法人、社區或其他符
    合公益目的之機構或團體，提供200 小時之義務勞務，併依
    刑法第93條第1 項第2 款，諭知於緩刑期間付保護管束。至
    前揭義務勞務應如何執行，宜由檢察官考量被告所犯罪名，
    並參酌被告之家庭、身分、職業、經歷、特殊專長、體能狀
    況及素行紀錄與參加意願等個人因素，再依義務勞務執行機
    關（構）之地域、特性及勞務內容等為適當之安排；被告如
    未遵循本院諭知之緩刑期間負擔而情節重大者，檢察官得依
    刑事訴訟法第476 條及刑法第75條之1 第1 項第4 款之規定
    ，聲請撤銷本案緩刑之宣告，併此敘明。雖告訴人乙○及告
    訴代理人均請求不予被告緩刑之宣告等語（見院卷第198 、
    199 頁），惟本院念及被告始終坦承犯行，積極償還被害人
    甲○○及其餘活會會員，深具悔意，亦多次表達願意賠償告
    訴人乙○所受損失，然因告訴人乙○表明不願意談和解等語
    （見院卷第199 頁），致雙方未能達成和解，被告並非毫無
    賠償之意或對告訴人乙○所受損害置之不理，尚難執為不予
    宣告緩刑之事由，附此敘明。
三、沒收
    偽造、變造之有價證券、郵票、印花稅票、信用卡、金融卡
    、儲值卡或其他相類作為提款、簽帳、轉帳或支付工具之電
    磁紀錄物及前條之器械原料及電磁紀錄，不問屬於犯人與否
    ，沒收之，刑法第205 條已有明定。本案被告偽造之有價證
    券即前揭本票26紙，係被告所偽造之物，業經本院認定如前
    ，雖交付於告訴人乙○等其餘活會會員收受，惟無證據證明
    業已滅失而不存在，仍應依刑法第205 條之規定，宣告沒收
    。前揭本票既經諭知沒收，則其上偽造「甲○○」之署名及
    指印，因屬偽造本票之一部分，已因偽造本票之沒收而包括
    在內，自毋庸重為沒收之諭知。
據上論斷，應依刑事訴訟法第299 條第1 項前段，刑法第201 條
第1 項、第59條、第74條第1 項第1 款、第2 項第5 款、第93條
第1 項第2 款、第205 條，刑法施行法第1 條之1 第1 項，判決
如主文。
本案經檢察官魏豪勇、莊承頻提起公訴，檢察官吳聆嘉、吳政洋
到庭執行職務。
中    華    民    國  110     年    10    月    27    日
                  刑事第四庭  審判長法  官  黃柏霖
                                    法  官  錢毓華
                                    法  官  李宛臻
以上正本證明與原本無異。
如不服本判決應於收受判決後20日內向本院提出上訴書狀，並應
敘述具體理由；其未敘述上訴理由者，應於上訴期間屆滿後20日
內向本院補提理由書（均須按他造當事人之人數附繕本）「切勿
逕送上級法院」。
中    華    民    國   110    年    10    月    27    日
                                    書記官  蔡語珊
附錄本案論罪科刑法條：刑法第201 條第1 項。
刑法第201 條第1 項
意圖供行使之用，而偽造、變造公債票、公司股票或其他有價證
券者，處三年以上十年以下有期徒刑，得併科九萬元以下罰金。